【裁判字號】    98,交抗,2358
【裁判日期】    981020
【裁判案由】    違反道路交通管理處罰條例
【裁判全文】
臺灣高等法院交通事件裁定            98年度交抗字第2358號
抗告人  即
原處分機關  交通部公路總局新竹區監理所中壢監理站
受 處分 人  甲○○
上列抗告人因違反道路交通管理處罰條例案件，不服臺灣桃園地
方法院交通法庭，中華民國98年9月9日所為裁定（98年度交聲字
第2024號），提起抗告，本院裁定如下：
    主  文
抗告駁回。
    理  由
一、原裁定詳如附件所載。
二、本件抗告意旨略以：受處分人依道路交通安全規則第61條，
    已領有聯結車駕駛執照者，得駕駛大客車、大貨車、代用大
    客車、大客貨兩用車、曳引車、小型車、輕型機器腳踏車為
    合法駕駛憑證。則本件酒後駕車，自應依道路交通管理處罰
    條例第35條第1 項規定將其違規當時所持駕照資格，予以吊
    扣1 年，原裁定認不須吊扣該駕照，於法不合。另對於無照
    駕駛之人，酒後駕車尚需依道路交通管理處罰條例第67條第
    6項規定受有1 年內，不得考領駕照之限制，本件酒後駕車，
    不須吊扣駕照，亦不須受不得考領駕照之限制，得繼續駕駛
    違規當時車種，違反公平原則云云。
三、經查：
  (一)按道路交通管理處罰條例第68條業於94年12月14日修正，並
    自95年3月1日施行，修正前之道路交通管理處罰條例第68條
    規定：「汽車駕駛人，因違反本條例及道路交通安全規則之
    規定，受吊扣或吊銷駕駛執照處分時，吊扣或吊銷其持有各
    級車類之駕駛執照」；修正後之道路交通管理處罰條例第68
    條規定：「汽車駕駛人，因違反本條例及道路交通安全規則
    之規定，受吊銷駕駛執照處分時，吊銷其持有各級車類之駕
    駛執照」；其原提案修正條文為：「汽、機車駕駛人，因違
    反本條例及道路交通安全規則之規定，受吊扣或吊銷駕駛執
    照處分時，吊扣或吊銷其違法或違規當時所駕駛車輛之駕駛
    執照」；其立法理由略以：「原條文將違法或違規駕駛人所
    持有各級車類之駕駛執照一併吊扣或吊銷，失之過酷，影響
    人民工作及生活甚鉅，爰修正之」等語，其立法意旨在於違
    規行為對道路交通秩序之維持及道路交通安全已生較大之影
    響，故規定吊扣或吊銷其持有各級車類之駕駛執照，以限制
    其繼續駕車行駛道路之權利，此屬駕駛行為之限制，並不因
    所持駕駛執照種類不同而有所差異。則參諸上開立法理由及
    立法經過，行為人有道路交通管理處罰條例第35條第1項第1
    款所規定之違規行為，須吊扣駕駛執照時，僅能吊扣行為人
    違法或違規當時駕駛車輛所憑之駕駛執照，不得再吊扣行為
    人所持有、與駕駛違規車輛無關之其他各級車類駕駛執照，
    故已領有職業聯結車駕駛執照者，酒後違規駕駛自用小客車
    時，吊扣者係駕駛者之普通小客車駕駛執照，不得吊扣駕駛
    者領有之職業聯結車駕駛執照。
  (二)本件受處分人係領有職業聯結車駕駛執照，而酒後駕駛自用
    小客車，酒測值達0.94毫克，已超過規定標準之情形下，違
    規事證固屬明確。惟修正後之道路交通管理處罰條例第68條
    規定既將「吊扣」等字刪除，駕駛人受吊扣駕駛執照處分時
    ，自不再吊扣其持有各級車輛之駕駛執照，已如上述，則原
    處分機關於作成吊扣駕駛執照處分時，應於違反道路交通管
    理事件裁決書處罰主文欄記明應受吊扣之汽車牌照或駕駛執
    照名稱、號碼及吊扣期間，違反道路交通管理事件統一裁罰
    基準及處理細則第43條第2項第3款定有明文，本件裁決書於
    處罰主文欄僅記載「吊扣駕駛執照12個月」等語，並未記明
    應受吊扣之駕駛執照名稱，與上開細則之規定不符。又本件
    受處分人持有之駕駛執照為職業聯結車駕駛執照，係於81年
    11月10日取得普通小客車駕駛執照，再於84年 7月29日換發
    普通大貨車駕駛執照，並於86年 8月28日換發普通聯結車駕
    駛執照，嗣於89年10月26日換發職業聯結車駕駛執照，有汽
    車駕照基本資料1 紙在卷可按，是受處分人既領有職業聯結
    車駕駛執照，則其原持有之較低級之駕駛執照（如普通小客
    車等），已因換發高一級駕駛執照後而造成現實上無法持有
    此一級駕駛執照，則受處分人已無自用小客車駕駛執照可供
    吊扣，若原處分機關因而逕行吊扣受處分人之職業聯結車駕
    駛執照，顯已逾越修正後道路交通管理處罰條例第68條之規
    範意涵及範圍，原審基此認原處分機關裁處受處分人施以道
    路安全講習，固無違誤，惟就吊扣受處分人駕駛執照12個月
    部分，則非適法，乃撤銷原處分，裁罰受處分人罰鍰新臺幣
    肆萬玖仟伍佰元，並施以道路交通安全講習，經核並無違誤
    。至道路交通管理處罰條例第68條條文內容，或有造成抗告
    意旨所述適用上未盡妥適之處，惟此應循立法途徑解決，非
    可自行解釋逾越法條規範之意涵而為適用。是本件抗告，為
    無理由，應予駁回。
四、據上論結，應依道路交通案件處理辦法第26條，刑事訴訟法
    第412條，裁定如主文。
中    華    民    國    98    年    10    月    20    日
                  刑事第十庭審判長法  官  楊炳禎
                                  法  官  李春地
                                  法  官  陳春秋
以上正本證明與原本無異。
不得再抗告。
                                  書記官  李家敏
中    華    民    國    98    年    10    月    20    日


司法院資訊處製作；財團法人民間司法改革基金會備份。
